【裁判字號】    97,交抗,120
【裁判日期】    970131
【裁判案由】    違反道路交通管理處罰條例
【裁判全文】
臺灣高等法院交通事件裁定             97年度交抗字第120號
抗  告  人
即受處分人  大允貨運股份有限公司
代  表  人  甲○○
代  理  人  陳讚通
上列抗告人因違反道路交通管理處罰條例案件，不服臺灣宜蘭地
方法院，中華民國96年12月27日所為裁定（96年度交聲字第342
號），提起抗告，本院裁定如下：
    主  文
原裁定撤銷，發回台灣宜蘭地方法院。
    理  由
一、原處分機關係以：抗告人即受處分人大允貨運股份有限公司
    之駕駛人林宏明於民國96年10月22日15時39分，駕駛車牌號
    碼018-AJ 號營業貨運曳引車牽引07-PP號營業半拖車，行經
    臺二線76公里往宜蘭方向，因載運礦泥經過磅總重46.05 公
    噸，超過核定之總聯結重量40公噸，經臺北縣政府警察局瑞
    芳分局交通分隊警員製單舉發。嗣經原處分機關依道路交通
    管理處罰條例第29條之2第3項、違反道路交通管理事件統一
    裁罰基準及處理細則第44條第1項規定，裁處新臺幣（下同
    ）17,000元罰鍰，並記該車違規紀錄1次。
二、聲明異議意旨略以：異議人所有之車牌號碼018-AJ號營業貨
    運曳引車，係於96年10月22日，在高雄裝載礦泥，當時過磅
    並未超載，此有出貨單可證，且本件取締時警員係以活動地
    秤過磅，誤差值較大，林宏明曾要求警員至對面中油瓦斯裝
    卸廠固定地秤過磅，然為警員拒絕，則該活動地秤測得數據
    ，容有疑義，為此，聲明異議，請求撤銷原處分等語。
三、原裁定意旨略以：證人王俊隆即臺北縣政府警察局瑞芳分局
    交通分隊警員於原審訊問時證述：「我從事取締交通違規案
    件迄今1年2月。本件違規案件是我所取締，於96年10月22日
    14時至18時，我與其他同仁執行在臺二線76公里處往宜蘭方
    向執行定點取締勤務，發現本件駕駛人駕駛營業用曳引車有
    載運貨物，我們引導駕駛人至過磅處。我們的地秤是有2 片
    ，屬於靜態式地秤，當車輛第一軸移至地秤片上時，約5 至
    10秒，數值即穩定不會在跳動，依序測量至第五軸，經程式
    換算，所得總重量是正確的，因它是在穩定狀態下所取得的
    數值，若車輛開至活動地秤時，屬於不穩定狀態時，數字會
    一直跳動，一定要到穩定才會取得數值。本件測量使用的活
    動2 片地秤，最大秤量各為15公噸，仍可測量大於30公噸以
    上車輛載重，因我們是採單一軸依序測量，所以每一軸不會
    超過30公噸。我們有放寬一成核定總重量的寬容值，該車的
    核定總連結重量是40噸，再加一成寬容值為44噸，但本件違
    規車輛測得數值為46.05 噸，已超過放寬寬容值的一成，我
    們依法製單舉發。本件車輛過磅時，地面是平坦的，我們到
    現場會先做地面清除工作，因地面若不平坦，對地秤會有損
    害。本件車輛過磅所使用的活動地秤，有經過經濟部標準檢
    驗局檢驗合格取得合格證書，地秤誤差值於廠商出場前已用
    程式修正過，所以測得的數值是較為精準。本件舉發違反道
    路交通管理事件通知單是由我製單後交給駕駛人林宏明，駕
    駛人沒有向我要求要到對面的中油瓦斯裝卸場地磅過磅，且
    中油瓦斯裝卸場不讓我們警方會同司機至該處過磅，因砂石
    車未裝設防爆裝置，而該裝卸場之物品是屬易燃、易爆物，
    為安全起見故拒絕警方會同司機至該處過磅。」等語（見原
    審卷第31頁至第34頁）。復觀之本件車牌號碼018-AJ號營業
    貨運曳引車牽引之07-PP 號營業半拖車，依道路交通安全規
    則第81條第1款規定，核定之總聯結重量為40公噸，而於96
    年10月22日15時39分，該車行經臺二線76公里往宜蘭方向，
    經證人王俊隆以活動地秤過磅總聯結重量為46.05 公噸，超
    載重6.05 公噸、超載率15.1％，而該2片活動地秤檢定日期
    為95年11月24日，有效期限至96年11月30日，此有交通部公
    路總局臺北區監理所宜蘭監理站96年12月14日北監宜字第09
    60010128 號函附車牌號碼018-AJ號營業貨運曳引車、07-PP
    號營業半拖車之車籍資料各1 份、經濟部標準檢驗局度量衡
    器檢定合格證書2份、過磅紀錄1紙在卷可參（見原審卷第24
    頁至第26頁、第38頁至第41頁）。另證人王俊隆有1年2月取
    締貨車超載之經驗，於96年10月22日15時39分，進行過磅前
    ，證人王俊隆已確認地面係屬平坦，且按活動地秤過磅程序
    執行，況上開取締時間該活動地秤已檢驗合格，該地秤當無
    產生法定公差外之誤差值可能，其測得車牌號碼018-AJ號營
    業貨運曳引車牽引之07-PP號營業半拖車總聯結重量為46.05
    公噸應正確無訛。因認，抗告人之駕駛人林宏明於96年10月
    22日15時39分，駕駛車牌號碼018-AJ號營業貨運曳引車牽引
    07-PP 號營業半拖車，行經臺二線76公里往宜蘭方向，因載
    運礦泥經過磅總重46.05 公噸，超過核定之總聯結重量40公
    噸，超載率為15.1％，顯然有違規載重超過核定之總聯結重
    量15.1％。故抗告人辯稱：活動地秤過磅不準確，該曳引車
    載重未超過總聯結重量10％等語，自不足採。至於抗告人提
    出中聯資源股份有限公司地磅單、臺灣水泥公司蘇澳廠原料
    過磅單、行車紀錄1紙，待證於96年10月22日，車牌號碼018
    -AJ 營業貨運曳引車自中聯資源股份有限公司載運礦泥至臺
    灣水泥公司蘇澳廠，途中並未再載運其他貨物，該曳引車載
    重未超過總聯結重量10％之事實（見原審卷第7頁至第8頁）
    。惟中聯資源股份有限公司、臺灣水泥公司蘇澳廠之地秤並
    未經過經濟部標準檢驗局度量衡器檢定合格，則該地秤之準
    確性自令人質疑，況依中聯資源股份有限公司地磅單記載於
    96年10月22日10時10分，車牌號碼018-AJ營業貨運曳引車自
    該公司出廠時，過磅總聯結重量為43.820公噸，復依臺灣水
    泥公司蘇澳廠原料過磅單記載於96年10月22日17時50分，車
    牌號碼018-AJ營業貨運曳引車進入該廠時，過磅總聯結重量
    為43.710公噸，均與核定之總聯結重量加上10％寬限值即44
    公噸相距甚微，自不能排除各該地磅因誤差值導致該車輛超
    載，且異議人亦自承無法證明該行車紀錄日期係96年10月22
    日，故尚難以上開地磅單、行車紀錄，遽為有利於異議人之
    認定，而以抗告人既然有上開違規之事實，原處分機關據以
    援引道路交通管理處罰條例第29條之2第3項、違反道路交通
    管理事件統一裁罰基準及處理細則第44條第1 項規定，裁處
    17,000 元罰鍰，並記該車違規紀錄1次，於法並無不當，認
    本件異議為無理由，而予以駁回。
四、抗告意旨略以：行經電子地磅時，在現場有地形地物不平的
    可能，再者，依據警察機關取締違規砂石車注意事項第7 條
    第5 款之規定，以活動地磅舉證者，如駕駛人當場提出質疑
    地磅舉證者，拒絕簽名或請求以固定地磅過磅時，應以檢驗
    合格之固定地磅施以複檢，抗告人認未超載，員警之處理態
    度難令人折服，且抗告人行經國道均有經過地磅，可調閱國
    道地磅監視系統以證明之，並提出中聯資源股份有限公司及
    台灣水泥公司蘇澳廠之地磅經經濟部標準檢驗局檢定合格證
    書二紙為證，以證明抗告人並未超載等語。
五、經查，原審以證人即當時取締之員警王俊隆於原審所證，及
    證人王俊隆所提出之用以取締舉證之活動地磅之經濟部標準
    檢驗局之合格證書等件為證，認抗告人超載違規之事實明確
    ，駁回抗告之聲明異議固非無見，然抗告人於向本院提起本
    件抗告時業已提出前述中聯資源股份有限公司及台灣水泥公
    司蘇澳廠之地秤係經經濟部標準檢驗局檢定合格之度量衡檢
    定合格證書影本2 紙供參，是抗告人於聲請異議時所提之中
    聯資源股份有限公司、臺灣水泥公司蘇澳廠之地秤之準確性
    是否全然不可信，似非無疑？況且依警察機關取締違規砂石
    車注意事項七、舉發程序及注意事項：(五)以活動地磅過磅舉
    證者，如駕駛人當場提出質疑、拒絕簽名或請求以固定地磅
    過磅時，應再以檢驗合格之固定地磅施以複檢之規定，似亦
    認固定地秤（磅）之準確度較為精準，而抗告人即於取締當
    時表示未超載，舉發之警員未依前述注意事項之規定，以檢
    驗合格之固定地磅施以複檢，其舉發行為是否違反該注意事
    項之規定，而盡其舉發舉證之責，亦非無疑？又觀諸本件警
    察機關所使用之活動地秤，每一片活動地秤最大秤重為1500
    0公斤，兩片活動地秤合計最大秤重亦僅30000公斤低於本件
    抗告人所有車牌號碼018-AJ營業貨運曳引車之總聯結重量，
    且依卷附該活動地秤所測得之數據所示，係以活動地秤就該
    曳引車之五個軸加以秤重後，以扣除誤差前之重量直接相加
    而得，是以此測量方式，並未如證人王俊隆於原審所證該地
    秤的誤差值有於廠商出場前用程式修正之情形，且活動地秤
    對該曳引車每一軸測量時，均存有誤差值，以該車五軸分次
    測量所得直接相加，其誤差值即存有五次之誤差值，而此測
    量方式所得之數據是否即等於全車總聯結重量，其間是否有
    誤差存在，似有再行探究之必要。復依中聯資源股份有限公
    司地磅單記載於96年10月22日10時10分，車牌號碼018-AJ營
    業貨運曳引車自該公司出廠時，過磅總聯結重量為43.820公
    噸，而臺灣水泥公司蘇澳廠原料過磅單記載於96年10月22日
    17時50分，車牌號碼018-AJ營業貨運曳引車進入該廠時，過
    磅總聯結重量為43.710公噸，均在核定之總聯結重量加上10
    ％寬限值即44公噸內，而該二公司之地秤均經經濟部標檢驗
    局檢驗合格，已如前述，是該二紙過磅單、地磅單是否無從
    為抗告人有利之認定，恐有再行研求之必要，是原裁定就此
    未進一步查明，遽以中聯資源股份有限公司及台灣水泥公司
    蘇澳廠之地秤係未經經濟部標準檢驗局檢定合格之度量衡檢
    定合格，認該2 紙過磅單、地磅單尚難以遽為有利於異議人
    之認定，似有未洽。
六、抗告人抗告意旨指摘原裁定之不當，非無理由，本院自應將
    原裁定撤銷，發回原審更為適當處置。
據上論結，應依道路交通案件處理辦法第26條，刑事訴訟法第41
3條，裁定如主文。
中    華    民    國    97    年    1     月    31    日
                  刑事第十五庭審判長法  官  吳昭瑩
                                    法  官  李正紀
                                    法  官  李釱任
以上正本證明與原本無異。
不得再抗告。
                                    書記官  洪秋帆
中    華    民    國    97    年    2     月    4     日


司法院資訊處製作；財團法人民間司法改革基金會備份。
